【裁判字號】    92,訴,278
【裁判日期】    920616
【裁判案由】    過失致死等
【裁判全文】
臺灣嘉義地方法院刑事判決                          九十二年度訴字第二七八號
    公  訴  人  臺灣嘉義地方法院檢察署檢察官
    被      告  己○○
右列被告因過失致死等案件，經檢察官提起公訴 (九十二年度偵字第三０七九、三三
八九號），本院判決如左：
    主  文
己○○因過失致人於死，處有期徒刑壹年貳月；又駕駛動力交通工具肇事，致人死傷
而逃逸，處有期徒刑壹年拾月；應執行有期徒刑貳年拾月。
    事  實
一、己○○於民國九十二年四月二十三日下午七時二十分許，駕駛車牌號碼七Ｆ—六
    二二一號自用小客車，搭載戊○○，沿嘉義縣六腳鄉○○○○○路內側車道由南
    往北方向行駛，行經嘉義縣六腳鄉蘇厝村慈濟幼稚園前，即台十九線公路六十九
    點五公里處時，適有嘉義縣警察局朴子分局北美派出所警員林芳模與替代役役男
    乙○○在該處處理車禍事故現場，指揮車輛繞過倒置於內側車道之事故機車駛向
    外側車道。己○○為汽車駕駛人，本應注意車前狀況，並隨時採取必要之安全措
    施，而依當時晴天、夜間有照明、直線省道、乾燥、柏油、無缺陷、無障礙路面
    、且視距良好等客觀情狀，並無不能注意之情事，竟疏未注意及此，全然未發覺
    身著反光背心之警員林芳模與替代役男乙○○站立於分隔對向車道之雙黃實線處
    指揮交通，待發現後已煞車不及，其所駕駛之前開自用小客車左前輪先碾過乙○○之右腳腳尖（過失傷害部分未據告訴）後，該車之左前車頭、擋風玻璃再撞及
    林芳模之身體，致林芳模因受前開自小客車擋風玻璃撞擊後之慣性作用而彈起落
    地，因此受有顏面及頭皮擦傷、裂傷、左鎖骨骨折、肢體多處擦傷等致命傷害，
    於送醫到院前即告死亡。詎己○○駕駛動力交通工具肇事，致人死傷後，竟另萌
    肇事逃逸之故意，未停車察看，不為必要之救護措施，猶駕車加速駛離，於逃離
    現場前，再撞及先前車禍倒置於內側車道之事故機車，仍未停車。嗣因路人丙○○及丁○○駕車追攔，己○○於距離肇事現場約一百八十六公尺處始停車，由相
    繼追趕抵達之路人帶回肇事現場。
二、案經本檢察官相驗後自動檢舉及林芳模之父甲○○訴由嘉義縣警察局朴子分局報
    告臺灣嘉義地方法院檢察署檢察官偵查起訴。
    理  由
一、訊據被告己○○固坦承於右揭時地，駕駛自用小客車，不慎衝撞被害人林芳模，
    致其死亡之事實，惟矢口否認有何肇事後駕車逃逸犯行，辯稱：其因害怕、失神
    ，才較慢停車，沒有逃逸云云。經查：
（一）過失肇事致死部分：
      右揭犯罪事實，業據證人乙○○、丙○○、丁○○及戊○○先後分別於警局初
      詢、檢察官偵查或本院審理時證述或結證明確，並有道路交通事故現場圖、道
      路交通事故調查報告表（一）（二）、現場暨車損照片二十張在卷可資佐證。
      而被害人林芳模確係因本件交通事故受有致命傷害，經送醫後到院前死亡之事
      實，業經臺灣嘉義地方法院檢察署檢察官督同檢驗員相驗屬實，製有勘驗筆錄
      、相驗屍體證明書、驗斷書在卷可憑。按汽車行駛時，駕駛人應注意車前狀況
      ，並隨時採取必要之安全措施，道路交通安全規則第九十四條第三項定有明文
      ，己○○駕車並領有駕駛執照，理應注意及此，而依附卷之交通事故調查報告
      表所載，肇事當時係晴天、夜間有照明、直線省道、乾燥、柏油、無缺陷、無
      障礙路面、且視距良好，被害人林芳模及乙○○於處理車禍現場時均穿有反光
      背心（也經證人乙○○結證明確，且有林芳模所著反光背心掉落現場之照片可
      佐）等客觀情狀，並無不能注意之情事，竟未注意，以致肇事，其駕車行為有
      嚴重疏失甚明。又被害人確因本件被告有過失之肇事行為而死亡之事實，已如
      前述，則被告之過失行為與被害人之死亡結果間，即具有相當因果關係。
（二）肇事逃逸部分：
      被告駕駛動力交通工具肇事致人死傷後，未停車處理，反駕車加速逃離現場之
      事實，除據證人乙○○、丙○○、丁○○於警詢時分別證稱：「‧‧‧該汽車
      撞擊後未即停車查看，反而繼續加速往被港方向逃逸」等語（見警卷第九頁正
      面）、「該自小客車並未停車及下車察看，立即加速逃逸由台十九線公路往北
      港方向逃離現場，我及我朋友丁○○立即駕車以時速約七十至八十公里追緝該
      肇事逃逸駕駛」等語（見警卷第十二頁背面）、及「該自小客車肇事後未下車
      查看，更加速往北港方向逃逸，我與丙○○立即駕車追趕約二百公尺，並攔下
      該車，‧‧‧我即向該駕駛人表示為何撞擊警察後還要逃逸，該駕駛表示未撞
      擊警察，我與楊丙○○及該二名男子回到肇事現場讓警方處理」等語（見警卷
      第十頁背面）；甚且與被告同車之友人即證人戊○○於警局初詢時亦陳證：渠
      跟己○○說要停下車察看，但己○○不聽渠勸說要走離開現場，並駕車往北港
      方向行駛等語（見警卷第四、五頁）。嗣證人乙○○、戊○○、丙○○於本院
      審理時復分別結證：「（問乙○○：撞到後被告有停下來的樣子或一直沒有停
      ？答稱：）沒有停。」等語（見本院九十二年六月二日審判筆錄）、「（問戊○○：肇事後己○○繼續往前開，你有叫他停下車？答稱：）是。」、「（問
      ：警訊時陳述事發後你有叫己○○停車，一開始他沒有停，之後你不放心又叫
      他停，他才停下來是否實在？答稱：）是。」等語（見本院九十二年六月二日
      審判筆錄）、及「（問丙○○：被告沒有停車，你與何人追逐被告？答稱：）
      我開車，黃國柱跳上我的貨車一起追逐。」、「（問：被告是被你們追逐到還
      是他停在路邊等你們？答稱：）他應該是知道我們在追他，所以停下來。」、
      「（問：你追上被告之後，被告說什麼？答稱：）他說他沒有撞到被害人，我
      告訴他要他一同回現場查看。」等語（見本院九十二年六月二日審判筆錄），
      足徵被告確有肇事逃逸之行為。參以被告先後撞及乙○○及被害人林芳模後，
      復撞及先前車禍倒置路面之肇事機車，果被告沒有逃逸之犯意，焉有追撞人、
      車後仍未停車之理，抑且被告肇事後停車之位置，已距離事發現場約一百八十
      六公尺，倘被無逃逸之犯意，豈有肇事後仍加速前行近二百公尺之理，益徵被
      告確有肇事逃逸之犯意甚明；被告辯稱沒有逃逸云云，顯係卸責之詞，難認可
      採。
（三）綜上所述，本案事證已臻明確，被告過失致死及駕車肇事逃逸之犯行，均堪認
      定。
二、核被告己○○所為，係犯刑法第二百七十六條第一項過失致人於死罪及同法第一
    百八十五條之四駕車肇事逃逸罪。被告所犯上開二罪間，犯意各別，行為互殊，
    罪名有異，應予分論併罰。爰審酌被告尚無犯罪前案紀錄之品行、國中畢業領有
    汽車駕駛執照之智識程度、未注意值勤中員警之安全而肇事、過失程度甚高、另
    肇事後畏罪而逃逸之犯罪動機、手段、犯罪所生被害人死亡之具體損失、肇事逃
    逸對當時道路用路人安全所生之危險、肇事後未協助處理反逃逸對人性關懷之欠
    缺及犯罪後欠缺悔意之態度，並未與被害人達成民事和解等諸般情狀，就所犯上
    開二罪，分別量處如主文所示之刑，並依法定其應執行之刑。
據上論斷，應依刑事訴訟法第二百九十九條第一項前段，刑法第二百七十六條第一項
、一百八十五條之四、第五十一條第五款，罰金罰鍰提高標準條例第一條前段，判決
如主文。
本案經檢察官陳鈴香到庭執行職務
中      華      民      國    九十二    年      六      月     十六     日
                                      臺灣嘉義地方法院交通法庭
                                          法  官  許  兆  慶
右正本證明與原本無異。
如不服本判決，應於判決送達後十日內，向本院提出上訴狀。
中      華      民      國    九十二    年      六      月     十六     日
                                          書記官  洪  麗  惠
附錄本案論罪科刑適用法條：
刑法第二百七十六條第一項
因過失致人於死者，處二年以下有期徒刑、拘役或二千元以下罰金。
刑法第一百八十五條之四
駕駛動力交通工具肇事，致人死傷而逃逸者，處六月以上五年以下有期徒刑。


司法院資訊處製作；財團法人民間司法改革基金會備份。
